台灣高等法院民事判決　　　九十一年度再字第一二六號
　　再 審 原告　丙○○
　　再 審 被告　甲○○
　　　　　　　　乙○○
　　右　一　人
　　訴訟代理人　林肇成
　　再 審 被告　己○○
　　　　　　　　丁○○
　　　　　　　　戊○○
右當事人間請求侵權行為損害賠償事件，再審原告對於中華民國九十一年五月一日本
院九十年度上字第九四七號確定判決提起再審，本院於九十三年四月二十六日言詞辯
論終結，判決如左：
    主    文
再審之訴駁回。
再審訴訟費用由再審原告負擔。
    事    實
甲、再審原告方面：
一、聲明：
  (一)台灣高等法院九十年度上字第九四七號確定判決（下稱確定判決）廢棄。
  (二)再審及前程序第一、二審訴訟費用由再審被告負擔。
二、陳述：
  (一)原確定判決有民事訴訟法第四百九十六條第一項第一款「適用法規顯有錯誤」之
    再審事由：
  (1)證人任志成於證詞中陳明其撤銷再審原告之案件係因管理委員會提供之規約註明
    只限陳亞蘭使用，且擔心陳亞蘭時間上來不及，故把再審原告刪除云云。惟原確
    定判決書中卻謂「由是足見，證人任志成先行撤回上訴人部分之申請，應係恐陳
    亞蘭之申請受上訴人夾層違建之影響所致」，其任意推斷證人證詞，適用法規顯
    有錯誤。
  (2)現行管理費收費方式雖經區分所有權人會議通過，但再審原告於會議當時並不同
    意，證人鄭張玉姬之證詞為「... 為了坪數或戶數為收費標準，大家有爭議，當
    場我聽不清楚，知道是改以建物或附屬建物面積計算收費，我不同意，血壓上升
    ，我就回家吃藥，但有再回到會議現場，只是表決時，我雖在場，但並未聽，不
    知決議如何。」云云，惟原判決卻謂「可見證人鄭張玉姬在表決時並未離席，亦
    未投票反對，所證不知決議內容如何，實無可採。」，原確定判決違反經驗法則
    ，曲解證人真意，而有適用法規顯有錯誤之違法。
  (二)原確定判決有民事訴訟法第四百九十六條第一項第七款「參與裁判之法官關於該
    訴訟違背職務犯刑事上之罪，足以影響原裁判者」之再審事由：參與原確定判決
    之法官偽造證人之證詞於判決書中，再審原告向台灣台北地方法院檢察署提出告
    發，卻遭簽結結案，再審原告已向監察院陳情。
  (三)再審原告之輔助人民購屋貸款，依規定應於民國（下同）九十年四月十九日前持
    所購置住宅之所有權狀辦妥，逾期則以棄權論，再審被告並無否准再審原告申請
    規約用印的權利，詎竟否准再審原告辦理變更使用執照所須的「規章用印」，致
    再審原告無法於期限內辦妥，而權利遭受侵害。
乙、再審被告方面：除戊○○未據提出任何書狀作何聲明或陳述外，其餘再審被告陳
    稱：
一、聲明：再審之訴駁回。
二、陳述：
  (一)鄭張玉姬不管有否離席，法官事後有再詢問她。再審原告違建，開會時決定暫時
    不蓋規約給她，當時是跟任志成說不可與陳亞蘭合法申請綁在一起。
　(二)管委會有通過大樓規約，違建可請建管處處理，事後報請拆除亦經拆除，可見認
    定無誤，原確定判決，並無錯誤。
丙、本院依職權調閱本院九十年度上字第九四七號侵權行為損害賠償卷。
    理    由
一、再審原告起訴主張：再審被告否准再審原告申請規約用印，使再審原告無法於期
    限內辦妥輔助購屋貸款，致權利受侵害。證人任志成證述撤銷再審原告之案件係
    因管委會擔心另名申請者陳亞蘭來不及，而否准再審原告規約用印之申請，原確
    定判決任意推斷證人證詞。又現行管理費收費方式雖經區分所有權人會議通過，
    惟該決議因違反法令而無效，有證人鄭張玉姬可證，原確定判決置之未理，扭曲
    鄭張玉姬證詞，並偽造證人證詞於判決書中，適用法規顯有錯誤，且確定判決法
    官違背職務犯刑事上之罪，爰提起本件再審之訴，請將原確定判決廢棄等語。
    再審被告（除戊○○以外）則稱：再審原告違建，開會時決定暫時不蓋規約給她
    ，當時是跟任志成說不可與陳亞蘭合法申請綁在一起。又管委會有通過大樓規約
    ，違建可請建管處處理，鄭張玉姬不管有否離席，法官事後有再詢問她，原確定
    判決並無錯誤等語資為抗辯。
二、程序部分：
  (一)按再審之訴，應於三十日之不變期間內提起；其期間自判決確定時起算，但再審
    理由知悉在後者，自知悉時起算，民事訴訟法第五百條第一、二項定有明文。查
    本件本院九十年度上字第九四七號判決於九十一年五月一日宣判，再審原告於五
    月二日提起上訴，嗣同年十一月八日收受最高法院九十一年度台上字第二一三二
    號駁回其上訴之裁定，故原判決於九十一年十一月八日歸於確定，再審原告於九
    十一年十二月二十日提起再審之訴，本已逾提起再審之不變期間，此均有送達證
    書及聲請再審狀附卷可考，惟再審原告主張其於九十一年十二月十日至本院聽第
    二審言詞辯論庭之錄音帶，發現證人任志成之證詞與開庭錄音帶不符，始知悉再
    審理由等，經核所提起再審之事由及卷內資料，本院認其此部分主張為可採，故
    應認再審理由於九十一年十二月十日始知悉，起算三十日，本件尚未逾提起再審
    之訴之不變期間，合先敘明。
  (二)本件再審對象之本院九十年度上字第九四七號判決，雖為可提起第三審上訴事件
    ，且再審原告亦提起第三審上訴，但因為第三審法院係以上訴未表明判決所違背
    之法令及其具體內容暨依訴訟資料合於該違背法令具體事實，認為再審原告上訴
    不合法而裁定駁回，故本件再審之訴本院有管轄權，並予敘明。
  (三)本件再審被告戊○○經合法通知，無正當理由未於言詞辯論期日到場，核無民事
    訴訟法第三百八十六條所列各款情形，應准再審原告聲請由其一造言詞辯論而為
    判決。
三、按適用法規顯有錯誤或參與裁判之法官關於該訴訟違背職務犯刑事上之罪，足以
    影響原裁判者，得以再審之訴對於確定終局判決聲明不服，前項第七款至第十款
    情形，以宣告有罪之判決已確定或因證據不足以外之理由，而不能為有罪之確定
    判決為限，民事訴訟法第四百九十六條第一項第一、七款及第二項定有明文。又
    「民事訴訟法第四百九十六條第一項第一款所謂適用法規顯有錯誤，係指確定判
    決所適用之法規，顯然不合於法律規定，或與司法院現尚有效及大法官會議之解
    釋，或本院現尚有效之判例顯有違反，或消極的不適用法規，顯然影響裁判者而
    言，並不包括判決理由矛盾、理由不備、取捨證據及認定事實錯誤之情形在內。
    」，有最高法院九十二年台上字第三二○號判決可參照。
四、關於再審原告主張原確定判決適用法規顯有錯誤部分：
  (1)有關證人任志成之證詞一節，按法院依職權審判，原可依據其調查所得之事實及
    證據，本其法律上之確信而為認定，有關證詞之推論，僅屬於認定事實之部分，
    尚與適用法規有間，況確定判決只是認定規約相同不只限陳亞蘭可使用，再審原
    告亦可使用，及任志成撤回再審原告部分之申請係因恐陳亞蘭之申請受再審原告
    夾層違建影響，其認定事實未違背論理法則或經驗法則，判決並未違背法律、大
    法官解釋、判例或消極不適用法規，再審原告據此主張原確定判決適用法規顯有
    錯誤，自屬無據。
  (2)有關於證人鄭張玉姬之證詞部分，原確定判決謂鄭張玉姬於表決時並未離席，亦
    未投票反對，已經載明鄭張玉姬陳述「我就回家吃藥，但有再回到會議現場」等
    語，故確定判決之認定與事實無不合，而確定判決就張玉姬證稱不知決議內容如
    何之部分未為採信，因表決時鄭張玉姬在場，不應不知決議內容，確定判決之認
    定並不違背經驗法則，亦無所謂適用法規顯有錯誤之情。
五、關於再審原告主張參與原確定判決之法官關於該訴訟違背職務犯刑事上之罪，足
    以影響原裁判之部分：該款之適用係以宣告有罪之判決已確定或因證據不足以外
    之理由，而不能為有罪之確定判決為前提。本件再審原告主張原確定判決法官有
    違背職務偽造之情事，惟查本件再審原告提起告發業經台北地方法院檢察署簽結
    ，經再審原告自承在卷，故亦無本款再審事由之適用。
六、從而，原確定判決之法官並無關於該訴訟違背職務犯刑事上之罪足以影響原裁判
    之情事，原確定判決亦無適用法規顯有錯誤之情形，是再審原告之主張均無可取
    ，其提起再審之訴並無理由，應予駁回。
七、據上論結，本件再審之訴無理由，依民事訴訟法第四百五十條、第四百六十三條
    、第三百八十五條第一項前段、第七十八條，判決如主文。
中　　　華　　　民　　　國　　九十三　　年　　　五　　  月　　  十    　日
                                  民事第二庭
                                　    審判長法  官　黃　嘉　烈
　　　　　                              　　法  官　王  仁  貴
　　                                　　　　法  官  陳  金  圍
正本係照原本作成。
如不服本判決，應於收受送達後二十日內向本院提出上訴書狀，其未表明上訴理由者
，應於提出上訴後二十日內向本院補提理由書狀（均須按他造當事人之人數附繕本）
上訴時應提出委任律師或具有律師資格之人之委任狀；委任有律師資格者，另應附具
律師資格證書及釋明委任人與受任人有民事訴訟法第四百六十六條之一第一項但書或
第二項（詳附註）所定關係之釋明文書影本。
中　　　華　　　民　　　國　　九十三　　年　　　五　　月　　  十二　    日
　　　　　　　　　　　　　　　　　　　　　　書記官　倪　淑　芳
附註：
民事訴訟法第四百六十六條之一（第一項、第二項）：
對於第二審判決上訴，上訴人應委任律師為訴訟代理人。但上訴人或其他法定代理人
具有律師資格者，不在此限。
上訴人之配偶、三親等內之血親、二親等內之姻親，或上訴人為法人、中央或地方機
關時，其所屬專任人員具有律師資格並經法院認為適當者，亦得為第三審訴訟代理人
。
